最高法院刑事判決　　　　　　　　　　　　　　　九十一年度台上字第二七五三號
　　上訴人　甲○○原名陳金守.
右上訴人因違反電信法案件，不服台灣高等法院台南分院中華民國八十九年二月十六
日第二審判決（八十九年度上訴字第七八號，起訴案號：台灣台南地方法院檢察署八
十七年度偵字第五００六號），提起上訴，本院判決如左：
    主  文
原判決關於甲○○部分撤銷，發回台灣高等法院台南分院。
    理  由
本件原判決認定：上訴人甲○○（原名陳金守）於民國（下同）八十六年間盜拷中華
電信股份有限公司（下稱中華電信公司）行動電話用戶000000000號之行動
電話，並於八十六年四、五月間前之某日，在台北市○○○路○段二八九號九樓，因
知悉同作直銷之同事男友秦西園有朋友（即黃建達，與秦西園均經判刑確定）需使用
行動電話，乃基於共同犯意之聯絡，於秦西園到其公司時即表示可將行動電話借與秦
西園使用，秦西園借得後即於八十六年四、五月間將行動電話轉交與黃建達使用，黃
建達基於意圖自己不法利益之概括犯意，自八十六年八月間起至同年十一月底盜用該
行動電話多次，嗣經被盜用人陳春定發覺有異而報警循線查獲等情。因而撤銷第一審
關於上訴人部分之判決，改判仍論處上訴人行使偽造私文書，足以生損害於他人罪刑
，固非無見。
惟查：一、有罪判決書之事實一欄，為其適用法律之基礎，法院應將依職權認定與論
罪科刑有關之事實，翔實記載，然後於理由內逐一說明其憑以認定之證據，並使事實
認定與理由說明，互相適合，方為合法。原判決事實欄記載上訴人於八十六年間盜拷
中華電信公司行動電話用戶000000000號之行動電話，並於理由說明上訴人
盜拷後交付他人行使之行為，所犯刑法第二百十六條、第二百二十條第二項、第二百
十條之行使偽造準私文書罪，同時侵害手機製造廠商及行動電話通信業者即中華電信
公司之法益等情，但事實欄內就該足以生損害於他人之事實漏未記載及認定，於法已
有未合；又其對於上訴人如何盜拷該行動電話之事實，並未敘明所憑之證據及認定之
理由，自併有判決不載理由之違法。二、上訴人辯稱其原任職於萬財發財務管理顧問
有限公司，自八十六年二月間起離職云云，否認盜拷及交付上開行動電話手機予秦西
園之事實，並提出勞工保險退保申請表、剪報影本為憑；證人鄭嘉玟除於原審證稱上
訴人任職之萬財發投資公司已於八十六年四月間倒閉外，並曾於第一審供稱其於八十
六年間任職台北市○○○路○段亞太投資公司出納，上訴人原係講師助理，於八十六
年二月間離職，其後即未再見過上訴人云云（見第一審卷第八十二、一一六、一一七
頁，原審卷第六十七、七十九頁）。原判決依第一審共同被告秦西園之供述，認定上
訴人係於八十六年四、五月間前之某日，在台北市○○○路○段二八九號九樓，將上
述盜拷之行動電話交付秦西園以轉交黃建達使用等情，然上訴人所提出上開勞工保險
退保申請表、剪報及證人鄭嘉玟於第一審之證供，何以不足為上訴人有利之認定，原
判決並未敘明其不採之理由，亦嫌理由欠備。三、刑事訴訟法第九十五條第一款規定
「訊問被告應先告知犯罪嫌疑及所犯所有罪名。罪名經告知後，認為應變更者，應再
告知。」，乃被告在刑事訴訟程序上應受告知之權利，為憲法第八條第一項正當法律
程序保障內容之一，旨在使被告能充分行使防禦權，以維審判程序之公平。其所謂「
犯罪嫌疑及所犯所有罪名」，除起訴書所記載之犯罪事實及所犯法條外，自包含依刑
事訴訟法第二百六十七條規定起訴效力所擴張之犯罪事實及罪名。法院就此等新增之
罪名，均應於其認為有新增之情形時，隨時、但至遲於審判期日前踐行上開告知之程
序，使被告知悉而充分行使其防禦權，始能避免突襲性裁判，而確保其權益。本件原
判決認定上訴人另犯前揭之行使偽造準私文書罪，與其餘已經起訴論罪部分有想像競
合犯之裁判上一罪關係，乃併予審判；依原審審判筆錄之記載，原審對於上開起訴效
力擴張之犯罪嫌疑事實，固已踐行調查辯論程序，但僅對上訴人告知檢察官起訴書記
載之犯罪事實及罪名，而未告知所犯所有新罪名，依上揭說明，其訴訟程序仍難謂無
瑕疵。以上或為上訴意旨所指摘，或為本院得依職權調查之事項，應認原判決關於上
訴人部分有撤銷發回更審之原因。
據上論結，應依刑事訴訟法第三百九十七條、第四百零一條，判決如主文。
中      華      民      國    九十一    年      五      月     十六     日
                              最高法院刑事第十一庭
                                  審判長法官  呂  潮  澤
                                        法官  白  文  漳
                                        法官  陳  世  雄
                                        法官  孫  增  同
                                        法官  林  開  任
      右正本證明與原本無異
                                              書  記  官
中      華      民      國    九十一    年      五      月    二十一    日
